【裁判字號】    96,交易,780
【裁判日期】    970314
【裁判案由】    過失傷害
【裁判全文】
臺灣高雄地方法院刑事判決             96年度交易字第780號
公  訴  人  臺灣高雄地方法院檢察署檢察官
被      告  乙○○
上列被告因過失傷害案件，經檢察官提起公訴（96年度偵字第29
536 號），本院以簡式審判程序審理，判決如下：
    主  文
乙○○犯過失傷害致人重傷罪，處有期徒刑捌月。
    事  實
一、乙○○考領有普通聯結車駕照，於民國96年5 月7 日上午10
    時許，駕駛車號2339－MB號之「賓士」（Mercedes－Benz）
    廠牌黑色自用小客車，由北往南沿高雄縣大寮鄉○○○○○
    路之無分向線道路行駛，行經南北向溪寮路與東西向溪寮路
    交會之無號誌交叉路口時（該路口南北向、東西向之路名同
    為「溪寮路」），本應注意汽車行經無號誌之交岔路口時，
    應減速慢行，作隨時停車之準備，並應注意未劃設行車分向
    線之道路，時速不得超過40公里，且依當時情況：天候晴、
    日間自然光線、柏油路面乾燥無缺陷、亦無障礙物，視距良
    好，均無不能注意之情事，竟疏未注意上開規定，貿然以時
    速40至50公里間超速行駛，又未於路口減速慢行。適有簡水
    復騎乘車號000 －0000號「鈴木」廠牌舊型重機車，由東往
    西沿東西向溪寮路行駛，亦行駛至該路口。乙○○因超速行
    駛復未於路口減速慢行，致發現簡水復所騎機車時，已不及
    閃避、煞停，所駕自用小客車之前車頭，撞擊簡水復所騎機
    車之右側車身，致簡水復人、車倒地，而受有「頭部外傷併
    腦挫傷顱內出血、右側脛腓骨開放性骨折、組織缺損合併骨
    頭暴露、水腦症」，經急救後呈「植物人」狀態，對於身體
    、健康，有重大難治之重傷害。乙○○於肇事後，留在現場
    等候，於有偵查犯罪職權之機關或公務員尚未發覺其犯罪前
    ，主動向據報到場之員警李靖景表明其為肇事者，自首而接
    受裁判。
二、案經簡水復之配偶丙○○訴請臺灣高雄地方法院檢察署檢察
    官偵查起訴。
    理  由
一、本件被告乙○○所犯刑法第284 條第1 項後段之過失傷害致
    人重傷罪，係死刑、無期徒刑、最輕本刑為3 年以上有期徒
    刑以外之罪，其於準備程序中，就被訴事實為有罪之陳述，
    經本院告知簡式審判程序之旨，並聽取檢察官及被告之意見
    後，認宜進行簡式審判程序，爰依刑事訴訟法第273 條之1
    第1 項之規定，裁定本件以簡式審判程序審理，合先敘明。
二、經查：
(一)前揭事實，業據被告乙○○於本院審理中坦承不諱（本院卷
    第25頁），並有高雄縣政府警察局林園分局車禍處理小組製
    作之道路交通事故現場圖、調查報告表（一）、調查報告表
    （二）、談話紀錄表各1 份、採證照片10幀在卷可稽（警卷
    第7 至13頁），而本件事故發生地點為產業道路，南北向及
    東西向路名均為「溪寮路」等情，亦經檢察官於偵查中向本
    件承辦員警李靖景詢明，製有電話紀錄單1 份在卷為憑（96
    年度偵字第29536 號卷第16頁），被告自白既有上開卷證可
    資佐證，自堪採信。
(二)按刑法第10條第4 項第6 款所稱重傷者，係指除該項第1 至
    5 款所列毀敗或嚴重減損一目或二目之視能、一耳或二耳之
    聽能、語能、味能或嗅能、一肢以上之機能、生殖之機能外
    ，其他「於身體或健康，有重大不治或難治之傷害」。本件
    被害人簡水復於96年5 月7 日車禍發生後，先經送往長庚紀
    念醫院高雄分院，經診斷受有「頭部外傷併腦挫傷顱內出血
    、右側脛腓骨開放性骨折、組織缺損合併骨頭暴露、水腦症
    」，經急診入院並轉入加護病房，當日接受開顱手術併除去
    血塊，同日接受右腳傷口清創手術及骨外固定器使用；96年
    5 月16日接受右腳傷口清創手術；96年5 月21日接受氣管切
    開手術；96年5 月23日轉出一般病房，96年6 月8 日接受傷
    口清創、局部肌皮瓣及植皮手術；96年6 月27日接受腦室腹
    腔分流手術；96年7 月5 日出院並門診追蹤，呈「植物人」
    狀態，同日轉入高雄縣立鳳山醫院住院58日，至96年8 月31
    日出院轉回長庚紀念醫院高雄分院鑑定，並經高雄縣政府於
    96年9 月12日核發「中華民國身心障礙手冊」，其障礙類別
    為「植物人」、障礙等級係「極重度」，不需重新鑑定等情
    ，有長庚紀念醫院高雄分院、高雄縣立鳳山醫院診斷證明書
    、中華民國身心障礙手冊影本各1 份在卷為憑（警卷第20、
    21頁；96年度他字第8573號卷第6 頁）。足見被害人於車禍
    後因受有前開傷害，經接連急救措施後，仍呈「植物人」狀
    態，對外界無認知能力、與外界無法溝通、無行動、日常生
    存所必須的作息，灌食、翻身、沐浴、更衣、排泄物處理、
    抽痰均需由旁人完全照料，依目前醫療水準，有無恢復可能
    ，難以推估，顯係受有「於身體或健康，有重大難治之傷害
    」，自屬刑法第10條第4 項第6 款所稱之「重傷」無疑。
(三)次按行車速度，依速限標誌或標線之規定，無速限標誌或標
    線者，應依下列規定：一、行車時速不得超過50公里。但在
    未劃設車道線、行車分向線或分向限制線之道路，或設有快
    慢車道分隔線之慢車道，時速不得超過40公里。二、行經設
    有彎道、坡路、狹路、狹橋、隧道、學校、醫院標誌之路段
    、道路施工路段、泥濘或積水道路、無號誌之交岔路口及其
    他人車擁擠處所，或因雨霧致視線不清或道路發生臨時障礙
    ，均應減速慢行，作隨時停車之準備，道路交通安全規則第
    93條第1 款、第2 款分別定有明文。本件被告乙○○考領有
    普通聯結車駕照，已據其陳明在卷（警卷第3 頁），對於上
    開規定本應熟知並加以遵守。其駕車行駛之南北向溪寮路，
    既屬無分向線道路，速限為40公里；肇事地點南北向溪寮路
    與東西向溪寮路交叉路口，則屬無號誌交叉路口，有前開道
    路交通事故調查報告表（一）在卷可參（警卷第12頁欄位7
    、12、13），被告駕車行駛該路段，本應注意時速不得超過
    40公里，行經該無號誌之交岔路口時，更應減速慢行，作隨
    時停車之準備，而依上開道路交通事故調查報告表（一）所
    載當時情形為：天候晴、日間自然光線、柏油路面乾燥無缺
    陷、亦無障礙物，視距良好（同上頁欄位4 、5 、10、11）
    ，均無不能注意之情事，竟疏未注意上開規定，貿然以時速
    40餘公里超速行駛，又未於路口減速慢行，致發現被害人簡
    水復所騎機車時，已不及閃避、煞停，以所駕自用小客車之
    前車頭，撞擊簡水復所騎機車之右側車身，致簡水復人、車
    倒地，而受有如上所示之重傷，足認被告之駕駛行為，顯有
    過失，並與被害人之重傷結果，具有相當因果關係甚明。
(四)綜上所述，本件事證明確，被告犯行洵堪認定，應予依法論
    科。
三、核被告乙○○所為，係犯刑法第284 條第1 項後段之過失傷
    害致人重傷罪。被告於肇事後，留在現場等候，於有偵查犯
    罪職權之機關或公務員尚未發覺其犯罪前，主動向據報到場
    之員警李靖景表明其為肇事者，而接受裁判等情，有高雄縣
    政府警察局林園分局交通事故肇事人自首情形紀錄表1 份在
    卷足參（警卷第16頁），符合自首要件，爰依刑法第62條前
    段減輕其刑。本院審酌被告前曾因違反麻醉藥品管理條例、
    麻醉藥品管理條例、懲治盜匪條例等案件，經科刑判決確定
    ，於90年11月8 日假釋出監，所餘刑期應於98年7 月5 日始
    告屆滿，有臺灣高等法院被告前案紀錄表1 份在卷可按，素
    行不佳，且於緩刑期間不思謹慎行事，復因上開過失駕駛行
    為致被害人受有重大難治之重傷，而呈植物人狀態，造成被
    害人失去意識，形同就木，更使家屬遭受莫大傷痛及負擔，
    事後雖坦承犯行，惟依其所駕車輛為「賓士」（Mercedes－
    Benz）廠牌轎車，有採證照片在卷可參（警卷第8 至10頁）
    ，價值不斐，資力必豐，竟自本件車禍發生時即96年5 月7
    日起，至本案一審辯論終結即97年2 月14日止，將近1 年時
    間，迄未積極與被害人家屬商談和解事宜，更未賠償分文，
    業據告訴代理人施秉慧律師到庭陳述明確（本院卷第39頁）
    ，未見任何賠償誠意，犯罪後態度實屬欠佳等一切情狀，認
    檢察官建請從重量刑，洵屬有據，爰量處如主文所示之刑，
    以示儆懲。
據上論斷，應依刑事訴訟法第273 條之1 第1 項、第299 條第1
項前段，刑法第284 條第1 項後段、第62條前段，刑法施行法第
1 條之1 ，判決如主文。
本案經檢察官甲○○到庭執行職務。
中    華    民    國    97    年    3     月    14    日
                    交通法庭    法  官  林柏壽
以上正本證明與原本無異。
如不服本判決應於收受本判決後10日內向本院提出上訴書狀，並
應敘述具體理由，如未敘述上訴理由者，應於上訴期間屆滿後20
日內補提理由書狀於本院（均須按他造當事人之人數附繕本）「
切勿逕送上級法院」。
中    華    民    國    97    年    3     月    17    日
                                書記官  林國龍
附錄本案論罪科刑法條：
刑法第284 條第1項
因過失傷害人者，處6 月以下有期徒刑、拘役或5 百元以下罰金
，致重傷者，處1 年以下有期徒刑、拘役或5 百元以下罰金。


司法院資訊處製作；財團法人民間司法改革基金會備份。
